臺灣高等法院高雄分院刑事判決　　　　 94年度上易字第171號
上　訴　人
即　被　告　丙○○
上列上訴人因竊盜等案件，不服臺灣高雄地方法院93年度易字第
1009號中華民國94年1 月24日第一審判決（起訴案號：臺灣高雄
地方法院檢察署93年度偵字第3470號），提起上訴，本院判決如
下：
     主  文
原判決關於丙○○部分撤銷
丙○○共同連續攜帶兇器竊盜，累犯，處有期徒刑柒月。扣案之
斜口鉗壹支沒收。
     事  實
一、丙○○前於民國80年間，因違反肅清煙毒條例案件，經本院
    以80年度上訴字第1858號判處有期徒刑4 年6 月確定，並於
    83年2 月5 日假釋出獄；又於85年間之假釋期間，因違反麻
    醉藥品管理條例案件，經臺灣高雄地方法院以85年度易字第
    1825號判處有期徒刑6 月確定，並撤銷前開假釋，執行殘刑
    2 年5 月11日，又於85年間，因違反藥事法案件，經本院以
    85年度上訴字第1927號判處有期徒刑8 月確定，又於86 年
    間，因竊盜案件，經臺灣高雄地方法院以86年度鳳簡字第50
    7 號判處有期徒刑4 月確定，上開各罪經接續執行，於87年
    12月11日假釋出獄，並於89年5 月12日假釋期滿視為執行完
    畢。丙○○與徐瑞童共同意圖為自己不法之所有，於93年5
    月30日22時許，由丙○○騎乘徐瑞童所持有贓物車牌號碼Ｘ
    ＳＪ－295 號重型機車搭載徐瑞童（徐瑞童涉犯竊盜及贓物
    罪部分，業經原審判處應執行有期徒刑1 年確定），並由徐
    瑞童攜帶其所有，客觀上具危險性，足以傷害他人，可供兇
    器使用之斜口鉗1 支及手提袋1 只，共同前往高雄市○○區
    ○○路12之5 號旁之巷內，2 人乃著手竊取乙○○所有之電
    纜線，並蹲在該電纜線梱旁，由徐瑞童以前開斜口鉗剪斷電
    纜線1 段，放入袋內，適為莊平趁發覺並上前質問，徐瑞童
    見狀棄置手提袋，迅即起身逃逸，丙○○則遭莊平趁逮捕，
    嗣徐瑞童嗣亦經葉永宏在高雄市新興區○○○路與民主橫路
    口攔獲，並扣得上開斜口鉗1 支。經警報請檢察官偵查起訴
    後，原審審理時，丙○○復承前意圖為自己不法所有之竊盜
    概括犯意，於93年9 月24日上午9 時許，在高雄縣大寮鄉○
    ○○村○巷道內，徒手竊取高雄縣大寮鄉公所所有之鑄鐵水
    溝蓋4 個，得手後，將之載運至黃裕峰經營位在高雄縣大寮
    鄉○○村○○街26巷旁之舊貨商店，並以每公斤新台幣（下
    同）5 元之單價，將上開水溝蓋4 個販售予黃裕峰（另案經
    原審判處拘役30日確定），共得款350 元，嗣為警於同日上
    午9 時25分許，在上開舊貨商店內查獲，並扣得上開水溝蓋
    4 個（業已還返高雄縣大寮鄉公所），始循線查悉上情，移
三、案經高雄市政府警察局新興分局報告臺灣高雄地方法院檢察
    署檢察官偵查起訴，暨經高雄縣政府警察局林園分局報告該
    署檢察官聲請併案審理。
    理  由
一、訊據上訴人即被告丙○○坦承於上述時地竊取高雄縣大寮鄉
    公所所有之鑄鐵水溝蓋4 個，然矢口否認有竊取乙○○電纜
    線之犯行，辯稱：徐瑞童邀伊去撿廢電纜線，到達現場伊發
    現電纜線是新的，伊就向徐瑞童說要退出，伊並沒有要竊取
    該批電纜線的意思云云。
二、共同被告對其他共同被告之案件而言，為被告以外之第三人
    ，本質上屬於證人，固應以證人身分傳訊該共同被告，令其
    具結並使本案被告得有交互詰問之機會，始得以其證言資為
    本案被告不利之證據。惟本件共同被告徐瑞童原審判決後，
    於93年9 月8 日死亡，有戶役政電腦個人基本資料查詢結果
    在卷可按（見原審卷第284 頁）。本院無從傳喚其到庭，其
    於警詢、偵查及原審而為陳述，係在自由意志之情形下所為
    ，客觀上有可信之特別情況，且為證明犯罪事實所必要，依
    刑事訴訟法第159 條之3 第1 款規定，其於上述之陳述，自
    具有證據能力。另被告以外之人黃裕峰、甲○○於警詢所為
    陳述，檢察官及被告於審判程序同意作為證據，該陳述均出
    於自由意思，本院亦認為適當，依同法第159 之5 第1 項規
    定，有證據能力。
三、經查：
(一)、徐瑞童於偵查中及原審供稱，有關其與被告丙○○共同至上
    開地點以斜口鉗偷取電纜時，即被查覺等語不諱，核與證人
    莊平趁於偵查中證稱：「我今日晚上22時，發現2 名男子共
    騎1 部重機ＸＳＪ－295 號，並停放在高雄市○○區○○路
    12之5 號旁巷內，下車蹲在1 梱電纜旁，準備要偷剪電線」
    等語，另於原審亦具結證稱：「我看到2 人下機車，其中1
    人拿著手提袋，1 人已經開始在推電纜了，另1 個在放電纜
    線，把電纜靠牆」、「（問：當時被告2 人是否已經走近電
    纜線？）有的，已經走近電纜線，且已經推電纜線，隔天我
    們去，電纜已經被剪斷，並放在袋子裡面留在現場」、「（
    問：斜口鉗在哪找到？）那天晚上，警察在電纜線旁找到的
    」等語明確，又證人乙○○於偵查中證稱：電纜線有被剪斷
    ，但被告未帶走時就被發現，電纜線仍留在現場等語；於原
    審亦證稱：發現1 梱電纜被推到後巷子，電纜線已經被扯掉
    1 段，隔天早上才在袋子裡面看到他們剪下的電纜線等情相
    符，復有現場照片2 幀附卷可稽及斜口鉗1 支扣案可佐，足
    認被告丙○○確有與徐瑞童至上開地點，以斜口鉗竊取電纜
    線之事實，應堪認定。
(二)、至被告丙○○辯稱：當時徐瑞童到我家邀我一起去撿拾廢棄
    電線，我與他到了現場，發現並不是廢棄物，而是新的電纜
    線，我就向被告徐瑞童說要退出，我沒有要竊取該批電纜線
    的意思云云。惟查，徐瑞童於偵查中供稱：「（問：你是否
    與丙○○一同去高雄市○○路12之5 號偷電線？）對，但是
    我們還沒有偷到手就被查獲了，我們要利用上開斜口鉗來偷
    剪的，而行竊的地點是我們2 人騎車的時候，一起決定要去
    偷電纜線看到的」等語，足認徐瑞童並未向被告丙○○表示
    要去撿拾廢棄電線，係2 人騎乘機車行經案發現場時，始共
    同決定竊取該批電纜線，且該電纜係以木製滾輪整梱，整齊
    放置巷內，一望即知非廢電纜，有現場照片可證，如被告無
    竊取之犯意，何須進入巷內，並蹲在該電纜線梱旁，被告丙
    ○○上開所辯，顯不足採。至證人即被告配偶宋秀梅於本院
    證稱：徐瑞童是邀伊先生去撿廢電纜云云，然竊盜係不名譽
    之事，縱被告與徐瑞童相約去竊取電纜，亦無不知廉恥向配
    偶明示之理，所為證言尚難採為被告有利之認定。
(三)、被告丙○○於於93年9 月24日上午9 時許，在高雄縣大寮鄉
    ○○○村○巷道內，徒手竊取高雄縣大寮鄉公所所有之鑄鐵
    水溝蓋4 個之事實，業據其於警詢、偵查、原審及本院審理
    時坦承不諱，核與告訴代理人即高雄縣大寮鄉公所建設課技
    士甲○○於警詢中指訴有關扣案之水溝蓋4 個，其上均標識
    「大寮公物」等字，屬大寮鄉公所之財產，並無委託他人搬
    運、販售等情相符；又證人黃裕峰於警詢時亦證稱：扣案之
    4 個水溝蓋，係其以每公斤5 元之單價，向被告丙○○所購
    得等語，此外，復有贓物認領收據1 紙、現場照片4 幀附卷
    可稽，足認被告丙○○上開自白核與事實相符，應堪採信。
    本案事證明確，被告犯行，應堪認定。
四、按刑法第321 條第1 項第3 款之攜帶兇器竊盜罪，係以行為
    人攜帶兇器竊盜為其加重條件，此所謂兇器，其種類並無限
    制，凡客觀上足對人之生命、身體、安全構成威脅，具有危
    險性之兇器均屬之。故核被告丙○○就竊取電纜線部分之所
    為，係犯刑法第321 條第1 項第3 款之攜帶兇器竊盜罪；被
    告丙○○就水溝蓋部分之所為，係犯同法第320 條第1 項之
    普通竊盜罪。被告丙○○與徐瑞童間就竊取電纜線部分，有
    犯意之聯絡及行為之分擔，均為共同正犯。又被告丙○○先
    後2 次竊盜犯行，時間緊接、手法相同，所犯係基本構成要
    件相同之罪，顯係基於概括犯意反覆為之，為連續犯，依刑
    法第56條規定，以一罪論以情節較重之攜帶兇器竊盜罪。被
    告所竊取電纜線既經剪斷放入手提袋內，已移入於自己實力
    支配之下，其竊盜行為即已完成，自難因其被發現電纜線未
    帶離現場，而謂為竊盜未遂（最高法院49年台上字第939 號
    判例參照）。公訴人認此部分係犯刑法第321 條第1 項第3
    款之攜帶兇器竊盜未遂罪，尚有未洽，惟僅行為態樣有既遂
    未遂之分，即無庸變更檢察官起訴之法條。又被告丙○○所
    犯竊取水溝蓋部分之犯行，雖未據檢察官提起公訴，惟該部
    分既與前開經起訴並論罪科刑之事實，有裁判上一罪之連續
    犯關係，本院自得併予審理。被告丙○○前於民國80年間，
    因違反肅清煙毒條例案件，經本院以80年度上訴字第1858號
    判處有期徒刑4 年6 月確定，並於83年2 月5 日假釋出獄；
    又於85年間之假釋期間，因違反麻醉藥品管理條例案件，經
    臺灣高雄地方法院以85年度易字第1825號判處有期徒刑6 月
    確定，並撤銷前開假釋，執行殘刑2 年5 月11日，又於85年
    間，因違反藥事法案件，經本院以85年度上訴字第1927號判
    處有期徒刑8 月確定，又於86年間，因竊盜案件，經臺灣高
    雄地方法院以86年度鳳簡字第507 號判處有期徒刑4 月確定
    ，上開各罪經接續執行，於87 年12 月11日假釋出獄，並於
    89年5 月12日假釋期滿視為執行完畢，有臺灣高等法院被告
    全國前案紀錄表1 份在卷可憑，其於受有期徒刑執行完畢後
    ，5 年以內再犯有期徒刑以上之罪，為累犯，依刑法第47條
    規定，加重其刑。
五、原審論處被告罪刑，固非無見，惟查被告與徐瑞童共同竊取
    電纜線部分，已經剪斷電纜線放入袋內，原判決認行為尚屬
    未遂，自有未洽，被告上訴意旨，否認犯罪，指摘原判決不
    當，雖無理由，惟原判決既有可議，自應由本院撤銷改判。
    茲審酌被告不思正途賺取所需，竟竊取他人財物，原審審理
    時復竊取大寮鄉○○道路之水溝蓋，危及公眾通行安全及社
    會良善風氣，惟念其犯後坦承部分犯行，所得財物不多等一
    切情狀，暨本件係因原審判決適用法條不當而撤銷，量處如
    主文第2 項所示之刑，以示懲儆。
六、扣案之斜口鉗1 支，係共犯徐瑞童所有，供犯罪所用之物，
    業據徐瑞童供述在卷，在共犯責任範圍內，應依刑法第38條
    第1 項第2 款規定，併予宣告沒收。至於手提袋1 只因未扣
    案，為免將來執行困難，不予宣告沒收。
據上論斷，應依刑事訴訟法第369 條第1 項前段、第364 條、第
370 條但書、第299 條第1 項前段，刑法第28條、第56條、第
321 條第1 項第3 款、第38條第1 項第2 款，判決如主文。
本案經檢察官陳建年到庭執行職務。
中　　華　　民　　國　　94　　年　　4 　　月　　15　　日
                  刑事第三庭    審判長法  官 周賢銳
                                      法  官 謝宏宗
                                      法  官 黃仁松
以上正本證明與原本無異。
不得上訴。
中　　華　　民　　國　　94　　年　　4 　　月　　15　　日
　　　　　　　　　　　　　　　　　　　書記官 高惠珠
附錄本判決論罪科刑法條：
刑法第321條
犯竊盜罪而有左列情形之一者，處6 月以上、5 年以下有期徒刑
：
一  於夜間侵入住宅或有人居住之建築物、船艦或隱匿其內而犯
    之者。
二  毀越門扇、牆垣或其他安全設備而犯之者。
三  攜帶兇器而犯之者。
四  結夥三人以上而犯之者。
五  乘火災、水災或其他災害之際而犯之者。
六  在車站或埠頭而犯之者。
前項之未遂犯罰之。
